臺灣板橋地方法院刑事判決　　　　　　 100年度易字第2416號
公　訴　人　臺灣板橋地方法院檢察署檢察官
被　　　告　黃琮傑
上列被告因公共危險等案件，經檢察官提起公訴（100 年度偵字
第7962號），本院合議庭以裁定進行簡式審判程序，判決如下：
    主  文
黃琮傑意圖為自己不法之所有，以恐嚇使人將本人之物交付，未
遂，累犯，處有期徒刑肆月，如易科罰金，以新臺幣壹仟元折算
壹日。又放火燒燬自己所有之床墊、棉被，致生公共危險，累犯
，處有期徒刑參月，如易科罰金，以新臺幣壹仟元折算壹日。又
意圖為自己不法之所有，以恐嚇使人將本人之物交付，累犯，處
有期徒刑伍月，如易科罰金，以新臺幣壹仟元折算壹日。應執行
有期徒刑拾月，如易科罰金，以新臺幣壹仟元折算壹日。
    事  實
一、黃琮傑前因恐嚇取財、妨害性自主等案件，經本院以91年度
    訴字第2616號判處有期徒刑4 年、有期徒刑4 年，應執行有
    期徒刑7 年6 月確定，復因妨害自由案件，經本院以93年度
    少連簡字第22號判處有期徒刑6 月確定；上開宣告之有期徒
    刑6 月嗣經法院裁定減刑，並與前述依法不得減刑之2 項有
    期徒刑4 年定其應執行有期徒刑7 年9 月確定，刑期起算日
    期為民國93年2 月12日，而於98年7 月17日縮短刑期假釋出
    監，並於99年8 月17日（起訴書誤載為8 月23日）縮刑期滿
    未經撤銷假釋，上開有期徒刑以已執行論。詎黃琮傑仍不知
    悔改，而有下列之行為：
  (一)黃琮傑係蘇界鐔之子，2 人間具有家庭暴力防治法第3 條第
    3 款之所規定之家庭成員關係。黃琮傑於99年12月中旬間某
    日時，在其與蘇界鐔同住、位於臺北縣蘆洲市（已改制為新
    北市蘆洲區○○○街23巷6 弄2 號1 樓住處內，為向蘇界鐔
    索取金錢花用，竟基於意圖為自己不法之所有、放火燒燬自
    己所有物之犯意，向蘇界鐔恫稱：如不給錢，即放火燒房子
    等語，並在上址住處之房間內點燃鞭炮，引燃其所有舖設於
    該房間內之床單而燒燬之，致生公共危險，並使蘇界鐔因而
    心生畏懼，惟因蘇界鐔仍拒絕交付金錢，黃琮傑上開恐嚇取
    財之行為，亦因而未遂。
  (二)黃琮傑於100 年1 月19日下午2 時至4 時間某時，亦在其上
    址住處房間內，因心情不佳，竟基於放火燒燬自己所有物之
    犯意，將該房間之房門反鎖，以不詳方式引燃其所有擺置於
    該房間內之床墊、棉被等物而燒燬之，致生公共危險；嗣因
    蘇界鐔、蘇界鐔之女黃毫（即黃琮傑之胞姊；起訴書誤載
    為「黃毫泯」）適返回上址住處，發現黃琮傑之房間內有起
    火之情，乃要求黃琮傑立刻開啟房門，並合力將火勢撲滅。
  (三)黃琮傑為向蘇界鐔索得金錢，復意圖為自己不法之所有，於
    100 年2 月14日下午4 時40分許，亦在上址住處內，恫嚇蘇
    界鐔須交付金錢供其花用，並以腳踢蘇界鐔腿部，致蘇界鐔
    受有左大腿瘀青之傷害（傷害直系血親尊親屬部分業據蘇界
    鐔撤回告訴，詳下述），並使蘇界鐔因而心生畏懼，只得依
    從黃琮傑之要求，交付現金新臺幣（下同）1,000 元予黃琮
    傑。
二、案經蘇界鐔訴由新北市政府警察局蘆洲分局移送臺灣板橋地
    方法院檢察署檢察官偵查起訴。
    理  由
一、上揭事實，業據被告黃琮傑於本院審理時坦白承認，核與告
    訴人蘇界鐔於警詢及偵查中檢察官訊問時指訴及證述之情節
    、證人黃毫於警詢及偵查中檢察官訊問時證述之情節相符
    ，並有臺北縣政府警察局員警工作紀錄簿影本、職務報告各
    1 紙、火災現場照片數幀、新北市立聯合醫院受理家庭暴力
    事件驗傷診斷書1 份等在卷可稽，足認被告上開自白，核與
    事實相符；本件事證明確，被告犯行堪以認定。
二、核被告如事實欄第1 項(一)所載之行為，係犯刑法第346 條第
    3 項、第1 項之恐嚇取財未遂罪、第175 條第2 項之放火燒
    燬自己所有物致生公共危險罪；被告與告訴人係母子關係，
    渠2 人間具有家庭暴力防治法第3 條第3 款所規定之家庭成
    員關係，被告對於告訴人故意為上開恐嚇取財（未遂）之犯
    罪行為，亦屬家庭暴力防治法第2 條第2 款所規定之家庭暴
    力罪；被告已著手實行恐嚇取財之犯罪行為，僅因告訴人仍
    拒絕交付金錢，致未能取得財物，為未遂犯，依刑法第25條
    第2 項規定減輕其刑；又被告以一行為，同時觸犯上開恐嚇
    取財（未遂）及放火燒燬自己所有物致生公共危險等罪名，
    而侵犯數法益，為想像競合犯，應依刑法第55條規定，從一
    較重之恐嚇取財（未遂）罪處斷（起訴書認應從一重之放火
    燒燬自己所有物致生公共危險罪處斷，尚有誤會）。次核被
    告如事實欄第1 項(二)所載之行為，係犯刑法第175 條第2 項
    之放火燒燬自己所有物致生公共危險罪。再被告如事實欄第
    1 項(三)所載之行為，則係犯刑法第346 條第1 項之恐嚇取財
    罪；被告與告訴人間具有家庭暴力防治法第3 條第3 款所規
    定之家庭成員關係，被告對於告訴人故意為上開恐嚇取財之
    犯罪行為，亦屬家庭暴力防治法第2 條第2 款所規定之家庭
    暴力罪。被告上開3 項犯行，犯意各別，行為互異，應予分
    論併罰。又被告有如事實欄第1 項所載之犯罪科刑及執行紀
    錄，有臺灣高等法院被告前案紀錄表在卷可參，其於受有期
    徒刑之執行完畢後，5 年內故意再犯本件有期徒刑以上之罪
    ，為累犯，應依刑法第47條第1 項規定加重其刑，並就前述
    恐嚇取財未遂罪部分依法先加後減之。查被告如事實欄第1
    項(三)所載之恐嚇取財犯行，係因自恃與告訴人為母子關係，
    始對告訴人任意頤指氣使、索討財物，其行為固值非難，然
    究與一般恐嚇取財犯罪之主觀惡性有間，且被告該次索得之
    財物，亦僅有現金1,000 元，尚非鉅額，情節非屬重大，告
    訴人於本院審理時，亦當庭表示：願意原諒被告，希望法院
    給被告一個機會等語（見本院100 年8 月10日簡式審判筆錄
    第3 頁），然被告此部分所犯之罪，係法定本刑6 月以上5
    年以下有期徒刑，得併科1,000 元以下罰金之罪，復以被告
    本件犯行另有累犯之加重事由，此詳前述，則被告經加重後
    之刑度，勢必逾有期徒刑6 月，而必須入監執行，此與被告
    前述犯罪情節相較，實屬情輕而法重，客觀上足以引起一般
    同情，而有堪資憫恕之處，本院認被告此部分所犯之罪，即
    令處以法定最低刑度，猶嫌過重，爰依刑法第59條規定酌減
    其刑，並就累犯加重部分依法先加後減之。爰審酌被告之犯
    罪動機、目的、手段、其行為對於告訴人及公共安全所造成
    之危害程度，及被告犯後於本院審理時已坦承犯行，並取得
    告訴人之原諒，態度尚稱良好等一切情狀，就其各項犯行分
    別量處如主文所示之刑，並均諭知易科罰金之折算標準，另
    定其應執行之刑及諭知易科罰金之折算標準。
三、公訴意旨另以：被告黃琮傑於100 年2 月14日下午4 時40分
    許，在上址住處內，為向告訴人蘇界鐔索討金錢，竟基於傷
    害之犯意，以腳踢告訴人腿部，致告訴人受有左大腿瘀青之
    傷害；因認被告此部分行為，另涉犯刑法第280 條、第277
    條第1 項之傷害直系血親尊親屬罪嫌。
  (一)按告訴乃論之罪，告訴人於第一審辯論終結前，得撤回其告
    訴，刑事訴訟法第238 條第1 項定有明文。又告訴經撤回者
    ，應諭知不受理之判決，同法第303 條第3 款亦定有明文。
  (二)經查，前開告訴人告訴被告傷害案件，公訴人認被告係犯刑
    法第280 條、第277 條第1 項之傷害直系血親尊親屬罪，依
    同法第287 條前段之規定，須告訴乃論（按刑法第280 條規
    定，對於直系血親尊親屬犯同法第277 條之罪者，加重其刑
    至二分之一，該條文規定既係加重其刑，而所犯者如係第27
    7 條第1 項之罪，須告訴乃論，又係以罪而不以刑為準則，
    則對於直系血親尊親屬犯刑法第277 條第1 項之罪，自在告
    訴乃論之列【最高法院19年上字第1962號判例、80年度台上
    字第3149號判決意旨參照】）；茲據告訴人於100 年8 月10
    日本院準備程序中，當庭撤回告訴，有該準備程序筆錄1 份
    在卷可稽，依前揭條文規定，被告此部分傷害犯行，既經告
    訴人撤回告訴，原應諭知不受理之判決，惟公訴人認被告此
    部分之行為，與被告本件如事實欄第1 項(三)所載經本院論罪
    科刑之恐嚇取財犯行間，有想像競合之裁判上一罪關係，爰
    不另為不受理判決之諭知，附此敘明。
據上論斷，應依刑事訴訟法第273 條之1 第1 項、第299 條第1
項前段，第175 條第2 項、刑法第346 條第1 項、第3 項、第25
條第2 項後段、第55條、第47條第1 項、第59條、第41條第1 項
前段、第8 項、第51條第5 款，刑法施行法第1 條之1 第1 項、
第2 項前段，判決如主文。
本案經檢察官劉文瀚到庭執行職務

中    華    民    國    100   年    8     月    31    日
                  刑事第十庭  法  官  劉景宜
上列正本證明與原本無異。
如不服本判決，應於判決送達後10日內敘明上訴理由，向本院提
出上訴狀 (應附繕本) ，上訴於臺灣高等法院。其未敘述上訴理
由者，應於上訴期間屆滿後20日內向本院補提理由書「切勿逕送
上級法院」。
                              書記官  謝秀青
中    華    民    國   100    年    9     月    7     日
附錄本案論罪科刑法條全文：
刑法第346 條第1 項、第3 項、第175 條第2 項

中華民國刑法第346條
（恐嚇取財得利罪）
意圖為自己或第三人不法之所有，以恐嚇使人將本人或第三人之
物交付者，處6 月以上5 年以下有期徒刑，得併科1 千元以下罰
金。
以前項方法得財產上不法之利益，或使第三人得之者，亦同。
前二項之未遂犯罰之。

中華民國刑法第175條
（放火燒燬住宅等以外之物罪）
放火燒燬前二條以外之他人所有物，致生公共危險者，處1 年以
上7 年以下有期徒刑。
放火燒燬前二條以外之自己所有物，致生公共危險者，處3 年以
下有期徒刑。
失火燒燬前二條以外之物，致生公共危險者，處拘役或3 百元以
下罰金。